【裁判字號】    97,易,3127
【裁判日期】    980430
【裁判案由】    竊盜
【裁判全文】
臺灣板橋地方法院刑事判決              97年度易字第3127號
公  訴  人  臺灣板橋地方法院檢察署檢察官
被      告  丙○○
            甲○○
上列被告等因竊盜案件，經檢察官提起公訴（97年度偵字第2523
7 號），本院判決如下:
    主  文
甲○○共同竊盜，二罪，均累犯，各處有期徒刑伍月。應執行有
期徒刑捌月。
丙○○共同竊盜，二罪，均累犯，各處有期徒刑伍月；又竊盜，
二罪，均累犯，各處有期徒刑伍月。應執行有期徒刑壹年肆月。
    事  實
一、丙○○前因竊盜案件，經臺灣士林地方法院以95年度上易字
    第2234號判決判處應執行有期徒刑1 年4 月，並經臺灣高等
    法院95年度上易字第2234號判決駁回上訴而告確定，後經減
    刑為應執行有期徒刑8 月確定，於民國96年10月30日縮刑期
    滿執行完畢。甲○○前因施用毒品案件經本院以93年度訴字
    第1252號判決判處有期徒刑9 月確定，復因違反槍砲彈藥刀
    械管制條例等案件，經本院以92年度訴字第21號判決判處應
    執行有期徒刑1 年2 月確定，經與上開施用毒品案件合併定
    應執行有期徒刑1 年10月確定；又於93年間因犯施用毒品案
    件，經本院以93年度訴字第1384號判決判處有期徒刑1 年確
    定，與上開合併定應執行案件接續執行，於95年8 月31日縮
    刑期滿執行完畢。詎丙○○、甲○○猶不知悔改，竟共同基
    於意圖為自己不法所有之犯意聯絡，先由丙○○鎖定行竊對
    象後，再由甲○○騎乘機車搭載丙○○至鎖定對象附近，由
    丙○○下手行竊，甲○○在旁接應逃離現場，而先後為下列
    二次竊盜犯行：
    (一)於97年5 月27日13時40分許，由甲○○搭載丙○○，共同
      騎乘丙○○所有車牌號碼為OGJ-086 號機車，在臺北縣蘆
      洲市○○路132 號前，見丁○○將車牌號碼2408-DM 號自
      用小貨車暫停於該處，車門未上鎖且無人看管，認有機可
      趁，即由丙○○打開駕駛座車門侵入該車，甲○○則將機
      車停靠在旁接應，而竊取丁○○所有置放於該車副駕駛座
      之LV牌及他牌皮包共2 只（內有汽車駕照1 張、機車駕照
      1 張、行動電話2 具、現金約新臺幣〔下同〕3 萬元），
      得手後旋即離去，事後並朋分竊得現金後花用殆盡。
    (二)另於97年5 月30日14時3 分許，由甲○○騎乘前揭OGJ-08
      6 號機車搭載丙○○，在臺北縣蘆洲市○○路122 號前，
      見停放於該處辛○○所駕駛車牌號碼為5007-VR 號自用小
      客車車門未上鎖，遂趁辛○○搬運貨物無暇他顧之際，以
      相同之方式侵入該車，竊取辛○○所有放置於該車副駕駛
      座之NIKE牌背包1 只（內有現金31,500元、國民身分證1
      張、健保卡1 張、汽車駕照1 張、汽車行照1 張），得手
      後旋即離去，事後並朋分所竊得之現金後花用殆盡。
二、丙○○另基於意圖為自己不法所有之犯意，又於97年7 月24
    日14時31分許，騎乘不知情之余佳樺所有車牌號碼為MFF-87
    8 號重型機車，行經臺北縣蘆洲市○○路104 號前，見停放
    於該處庚○○所駕駛車牌號碼為L3-4335 號自用小貨車車門
    並未上鎖，因認有機可趁，即以開啟駕駛座車門之方式侵入
    該車，竊取庚○○所有置放於該車副駕駛座黑色帆布包1 只
    （內有行動電話1 具、現金9,500 元、汽車、機車行照各1
    張、庚○○之國民身分證、健保卡、駕照各1 張），得手後
    旋即離去。復另行起意，於97年7 月25日15時許，騎乘前揭
    MFF-878 號重型機車，行經臺北縣蘆洲市○○路26號前，見
    停放於該處己○○所有車牌號碼3G-0511 號自用小貨車車門
    並未上鎖，遂趁己○○短暫離去之際，以相同方式侵入該車
    ，竊取己○○所有置放於副駕駛座之皮包1 只（內有現金25
    ,000 元 、義美禮券面額共計15,000元、國民身分證1 張、
    健保卡1 張、汽車駕照1 張、自用小客車行照1 張、臺灣銀
    行信用卡1 張及存摺1 本、花旗銀行信用卡2 張、聯邦銀行
    信用卡2 張、富邦銀行信用卡1 張、中國信託銀行信用卡4
    張、國泰世華信用卡1 張、永豐銀行信用卡1 張、郵局提款
    卡1 張及存摺1 本、合作金庫存摺1 本、九信合作社提款卡
    1 張、新光銀行信用卡1 張、匯豐銀行信用卡1 張、遠東銀
    行信用卡1 張、印章1 個、BENQ牌行動電話1 具）得手後旋
    即離去。嗣經丁○○、辛○○、庚○○、己○○報警處理，
    經警循線查獲上情。
二、案經庚○○訴由臺北縣政府警察局蘆洲分局報請臺灣板橋地
    方法院檢察署檢察官偵查起訴。
    理  由
壹、證據能力
一、按被告以外之人於審判外之言詞或書面陳述，除法律有規定
    外，不得作為證據，刑事訴訟法第159 條第1 項雖定有明文
    ；惟按被告以外之人於審判外之陳述，雖不符前4 條之規定
    ，而經當事人於審判程序同意作為證據，法院審酌該言詞陳
    述或書面陳述作成時之情況，認為適當者，亦得為證據。當
    事人、代理人或辯護人於法院調查證據時，知有第159 條第
    1 項不得為證據之情形，而未於言詞辯論終結前聲明異議者
    ，視為有前項之同意，刑事訴訟法第159 條之5 亦有明定。
    經查，本件證人余佳樺與證人即被害人丁○○、辛○○、庚○○、己○○於警詢中所為之陳述、證人即同案被告丙○○
    於警詢中之陳述、棄贓地點及使用機車照片共4 張、監視器
    翻拍照片8 張、機車車籍資料查詢表2 紙等證據，經本院於
    審判期日調查證據時提示被告二人並告以要旨後，被告二人
    均並未於言詞辯論終結前就證據能力方面表示爭執，且本院
    審酌前揭證人丁○○、辛○○、庚○○、己○○僅為單純竊
    盜案件之被害人，余佳樺為被告丙○○之妹，而同案被告甲○○與被告丙○○彼此間又素無怨隙，衡情當無曲詞搆陷之
    動機，且前揭供述或書面證據之作成或取得，復無基於不正
    方法或顯不可信之情形，揆諸前揭規定，應均有證據能力。
二、再按被告以外之人（包括證人、鑑定人、告訴人、被害人及
    共同被告等）於檢察事務官、司法警察官或司法警察調查中
    所為之陳述，與審判中不符時，其先前之陳述具有較可信之
    特別情況，且為證明犯罪事實存否所必要者，得為證據，刑
    事訴訟法第159 條之2 定有明文。查本件證人即同案被告丙○○於警詢所為之陳述，與審判中之陳述有部分不符，惟其
    於警詢中之陳述未受被告甲○○在場之影響，而其於審判中
    之陳述則有顯違常情之處（詳後述），自堪認其先前於警詢
    中之陳述有較為可信之特別情狀，且為證明被告甲○○犯罪
    事實存否所必要，應認有證據能力。
貳、實體部分
一、訊據被告丙○○就上開犯行全部坦白承認，核與證人即其妹
    余佳樺、證人即被害人丁○○、辛○○、庚○○、己○○於
    警詢時所指訴之情節相符，此外並有監視器翻拍照片8 張、
    被告棄贓地點及所騎乘之機車照片共4 張、機車車籍資料查
    詢表2 紙等件在卷可按（見97年度偵字第25237 號卷第19-2
    1 頁、第32-47 頁、第49-54 頁），自堪認被告丙○○前揭
    自白應與事實相符，本件事證明確，被告丙○○前揭4 次竊
    盜犯行均堪予認定。
二、訊據被告甲○○固坦承其於前揭犯罪事實欄第一項所載時間
    、地點，曾騎乘OGJ-086 號機車搭載被告丙○○，且被告丙○○於竊取丁○○、辛○○所有財物時，其確係騎在機車上
    在附近等候，事後有搭載被告丙○○離開現場，復自被告丙○○處分得部分贓款等事實；惟仍矢口否認有與被告丙○○
    共犯前開竊盜犯行，辯稱：我是去案發現場的菜市場找朋友
    ，不是去偷東西；第一次（即97年5 月27日）被告丙○○有
    請我騎車載他，他說要下車去買東西，市場人很多，我不知
    道他去做什麼，後來被告丙○○有拿一個皮包回來，但他說
    那是撿到的，後分給我2,000 元；第二次（即97年5 月30日
    ）我也是去上開市場找朋友，被告丙○○請我騎車載他，中
    間他有下車離開，回來有拿一包東西，要我載他離開現場，
    事後他才跟我說那東西是偷來的，我事先並不知情，被告丙○○後來有分3,000 元給我；這兩次我事前都不知道被告丙○○是去偷東西，我沒有把風，也沒有參與竊盜云云。經查
    ：
    (一)97年5 月27日13時40分許，丁○○所有停放於臺北縣蘆洲
      市○○路132 號前車號為2408-DM 號自用小貨車內之財物
      遭被告丙○○下手行竊；及97年5 月30日14時許，辛○○
      所有停放於臺北縣蘆洲市○○路122 號前，車號為2408-D
      M 號自用小客車內之財物遭被告丙○○下手行竊等情，業
      據證人即同案被告丙○○於本院審理中證述明確，核與證
      人即被害人丁○○、辛○○於警詢中所證述之情節相符，
      復有監視器翻拍照片等件在卷可按，業如前述，首堪認屬
      實在。
    (二)被告甲○○係明知同案被告丙○○意欲行竊，仍於97年5
      月30日13時40分許騎乘車號為OGJ-086 號機車搭載被告丙○○至前揭案發地點，由被告丙○○下手竊取被害人辛○○車內之財物，被告甲○○則在旁等候，嗣並搭載被告丙○○逃離現場，朋分財物等情，業據證人即同案被告丙○○於本院審理中證稱：97年5 月30日我和被告甲○○相約
      在蘆洲那邊碰面，我當面向他說我要去偷東西，請他載我
      一下，我事先有自已騎車去繞，鎖定目標後，再請被告甲○○騎我車號為OGJ-086 號機車載我去偷，我偷完之後，
      再請他載我離開。因為我一個人騎車去偷的話，不方便跑
      ，所以才請被告甲○○騎車載我；我偷到東西後，有分一
      半的現金給被告甲○○；被告甲○○知道我是要去偷東西
      ，還是有騎車載我去偷等語明確（見本院卷第109-110 頁
      ）。被告甲○○雖否認此部分犯行，辯稱伊係事後才知道
      被告丙○○去偷東西云云。惟查：證人即同案被告丙○○
      於本院審理中為迴護被告甲○○而翻異前詞，證稱被告甲○○並未參與97年5 月27日之竊盜犯行云云（此部分詳後
      述），可見證人即同案被告丙○○對被告甲○○並無惡意
      可言，苟非被告甲○○確有參與前揭97年5 月30日之竊盜
      行為，衡情證人即同案被告丙○○應無於本院審理中一面
      迴護被告甲○○未於97年5 月27日參與行竊，一面又虛構
      上開事實陷害被告甲○○入罪之理。由此可見，就被告甲○○是否參與97年5 月30日該次行竊之事實，應以證人即
      同案被告丙○○前揭證述之情節較為可信，被告甲○○上
      開所辯均無非事後卸飾之詞，自非可採。
    (三)又本件被告甲○○就前開97年5 月27日被告丙○○竊盜被
      害人丁○○所有車內財物等犯行，亦屬明知並有參與一節
      ，亦據證人即同案被告丙○○於警詢中證稱：竊取被害人
      丁○○這件事，我是趁丁○○貨車沒鎖門不注意之際，開
      其車門進入行竊放置於副駕駛座的皮包，我是與一名綽號
      「阿豐」的男子行竊，而「阿豐」則騎車在一旁準備接應
      ，我與「阿豐」竊得現金部分平分，其他東西均丟棄，經
      我指認認照片，「阿豐」就是被告甲○○等語，甚為明確
      （見同上偵卷第8-10、13頁）。至證人即同案被告丙○○
      於本院審理中雖翻異前詞而改稱：97年5 月27日那次行竊
      ，我沒有告訴被告甲○○我要去偷東西，我是偷完東西之
      後，才跟他說東西是偷來的，我之前在警詢中說這一件是
      被告甲○○跟我一起去偷，是因為我當時以為是被告甲○○把我供出來，所以才那樣說的云云。惟查：
      1.本件竊盜案之查獲經過，係經警先行查獲被告丙○○，
        經其於97年7 月26日警詢中供稱係與綽號「阿豐」之人
        共同行竊，並提供電話、地址等資訊；再於同年8 月10
        警詢中指認被告甲○○之照片即為「阿豐」，始經警循
        線通知被告甲○○於同年8 月13日至臺北縣政府警察局
        蘆洲分局偵查隊製作筆錄等情，業據證人戊○○警員於
        本院審理中證稱：本件竊盜案是我查獲的，我們是在處
        理竊盜案的監視器時，調到被告丙○○所使用的車牌，
        就前往他家，他也坦承有行竊；是被告丙○○帶我們去
        被告甲○○家，被告丙○○說他不知道被告甲○○的名
        字，只知道綽號叫「阿豐」，結果那天我們沒找到人。
        後來乙○○警員依被告所提出「阿豐」的地址及電話查
        到被告甲○○；我們一開始查獲被告丙○○時，並不知
        道另一位共犯的身分等語明確；核與證人乙○○警員於
        本院審理中證稱：本件是我們通知被告丙○○到偵查隊
        作筆錄，依他提供「阿豐」的地址查戶籍，該戶籍中只
        有被告甲○○有前科，我們就調被告甲○○的照片，給
        被告丙○○指認該人即為「阿豐」無誤等語相符（見本
        院卷第89-91 頁），並有被告丙○○、甲○○之警詢筆
        錄共3 件、指認照片1 份在卷可按（見偵查卷第5-18、
        48頁），自堪認屬實在。是以本件被告丙○○為警查獲
        當時，警方對其共犯係何人並不知情，尚需請被告丙○○提供資料，循線追查，始得知被告甲○○涉犯本案。
        而依前揭情狀以觀，證人即被告丙○○於接受警詢當時
        ，對於彼時被告甲○○尚時並未遭查獲一節，實不能諉
        為不知；是以證人即被告丙○○於本院審理中再證稱其
        係因為懷疑本件是被告甲○○將其供出來，所以才向警
        察說被告甲○○對於97年5 月27日本件竊盜也知情，實
        際上被告甲○○事前並不知道他要去偷東西云云，顯與
        常理有悖，不足採信。
      2.再者，依證人即同案被告丙○○於本院審理中另證稱：
        97 年5月間被告甲○○與伊均住在臺北縣淡水，97年5
        月27日是被告甲○○騎他的機車，伊騎自己的機車，相
        約從淡水出發到蘆洲的菜市場；伊再請被告甲○○騎車
        載伊，伊下車偷完後，再由被告甲○○載伊離開等語以
        觀（見本院卷第107-109 頁），倘被告甲○○並未與被
        告丙○○共謀竊取他人之物，則被告二人既已各自騎機
        車由臺北縣淡水出發遠赴蘆洲，大可分別騎乘各自之機
        車前往訪友，何須先由被告甲○○將機車停放妥當後，
        再由被告甲○○騎乘被告丙○○之機車搭載被告丙○○
        在市場某處停等，並待被告丙○○拿取不明物上車後，
        隨即騎車搭載被告丙○○離開現場？此間不合理之處至
        為明顯。是被告甲○○再辯稱其對被告丙○○意欲行竊
        之事先前均不知情云云，顯無可能。
      3.且衡諸常情，被告丙○○若非已與被告甲○○有事前共
        謀行竊之合意，又何能於行竊當時要求不知情之甲○○
        充分配合？又何能不畏懼被告甲○○有可能屆時自行離
        去，或事後向警方檢舉其犯行？況且，本件被告甲○○
        於本案行竊得手後，有與被告丙○○朋分帳款等情，為
        其被告甲○○所自承，核與證人即同案被告丙○○所證
        相符，由此益徵被告甲○○與丙○○間應屬事前同謀、
        事中分工、事後分贓之共同正犯無疑。
    (四)末按共同實施犯罪行為之人，在合同意思範圍以內，各自
      分擔犯罪行為之一部，相互利用他人之行為，以達其犯罪
      之目的者，即為共同正犯；又共同正犯之意思聯絡，不限
      於事前有所協定，其於行為當時，基於相互之認識，以共
      同犯罪之意思參與者，亦無礙於共同正犯之成立，且其意
      思聯絡表示之方法，並不以明示通謀為必要，即相互間有
      默示之合致，亦無不可。綜上所述，被告甲○○既明知被
      告丙○○有行竊之意，又騎乘機車加以接應，事後復朋分
      贓款，自足認被告甲○○就前揭犯罪事實欄第一項所載二
      次竊盜犯行，確與被告丙○○間有犯意聯絡、行為分擔無
      疑，是被告甲○○前揭犯罪事實，均堪認定。
三、核被告丙○○所為，均係犯刑法第320 條第1 項之竊盜罪（
    四罪），被告甲○○所為，均係犯刑法第320 條第1 項之竊
    盜罪（二罪）。被告丙○○、甲○○就前揭犯罪事實欄第一
    項所載之二次竊盜犯行，均有犯意聯絡與行為分擔，均為共
    同正犯。又被告甲○○所犯上開2 次竊盜犯行及被告丙○○
    所犯上開4 次竊盜犯行間，犯意有別，行為互殊，均應分論
    併罰。又被告丙○○、甲○○2 人各有如事實欄所示犯罪科
    刑執行前科，此有臺灣高等法院被告前案紀錄表2 份在卷可
    按，被告2 人均於受有期徒刑執行完畢後，5 年內再故意犯
    本件有期徒刑以上之罪，均為累犯，分別依刑法第47條第1
    項規定加重其刑。爰審酌被告2 人正值青壯，竟不循正途獲
    取財物，僅因貪圖小利即行竊盜，忽視他人財產權，毫無法
    治觀念，被告丙○○犯行前後計4 次之多，被告甲○○犯行
    亦達2 次，渠等犯罪之動機、目的、手段均殊非可取，並有
    如事實欄所載前科，素行不佳，兼衡被害人所受損害之價值
    、被告丙○○負責下手行竊、被告甲○○僅負責在旁接應之
    分工情形，及被告丙○○犯後坦承犯行，態度尚可，被告甲○○犯後則否認犯行，飾詞卸責，顯無悔意，犯後態度欠佳
    等一切情狀，分別量處如主文第一、二項所示之刑，並分別
    定其應執行之刑，以示懲儆。
四、據上論斷，應依刑事訴訟法第299 條第1 項前段，刑法第28
    條、第320 條第1 項、第47條第1 項、第51條第5 款，刑法
    施行法第1 條之1 第1 項、第2 項，判決如主文。
本案經檢察官陳彥章到庭執行職務。
中    華    民    國    98    年    4     月    30    日
                       刑事第八庭法  官  許映鈞
上列正本證明與原本無異。
如不服本判決，應於判決送達後10日內敘明上訴理由，向本院提
出上訴狀 (應附繕本) ，上訴於臺灣高等法院。其未敘述上訴理
由者，應於上訴期間屆滿後20日內向本院補提理由書「切勿逕送
上級法院」。
                                 書記官  范煥堂
中    華    民    國    98    年    4     月    30    日
附錄本案論罪科刑法條：
中華民國刑法第320條
意圖為自己或第三人不法之所有，而竊取他人之動產者，為竊盜
罪，處5 年以下有期徒刑、拘役或5 百元以下罰金。
意圖為自己或第三人不法之利益，而竊佔他人之不動產者，依前
項之規定處斷。
前二項之未遂犯罰之。


司法院資訊處製作；財團法人民間司法改革基金會備份。
